臺灣高雄地方法院民事裁定          100年度司家聲字第547號
聲  請  人  施秉慧律師即被繼承人黃番王之遺產管理人
上聲請人聲請核定遺產管理人報酬事件，本院裁定如下：
    主  文
聲請人任被繼承人黃番王（男，民前十二年八月十六日生，民國
四十年七月二十一日歿）之遺產管理人之報酬核定為新臺幣壹拾
貳萬伍仟元。
程序費用新臺幣壹仟元由被繼承人黃番王之遺產負擔。
    理  由
一、按「遺產管理人，得請求報酬，其數額由親屬會議按其勞力
    及其與被繼承人之關係酌定之。」、「依本法之規定應開親
    屬會議時，由當事人、法定代理人或其他利害關係人召集之
    。」、「親屬會議不能召開或召開有困難時，依法應經親屬
    會議處理之事項，由有召集權人聲請法院處理之。」，民法
    第1183條、第1129條、第1132條第2 項前段分別定有明文。
二、本件聲請意旨略以：聲請人前經本院92年度財管字第23號民
    事裁定選任為被繼承人黃番王之遺產管理人，另依本院92年
    度家催字第386 號民事裁定對被繼承人之債權人及受遺贈人
    為公示催告，並於民國92年12月17日刊登於民眾日報。被繼
    承人所有坐落高雄市○○區○○段606 地號土地（地目：建
    、面積：5,328 平方公尺、權利範圍：80分之3 ），經本院
    92年度訴字第630 號民事判決及臺灣高等法院高雄分院97年
    度上字第40號民事判決分割共有物：「兩造共有坐落高雄縣
    岡山鎮○○段六○六地號、地目建、面積五三二八平方公尺
    土地，其分割方法為如附表一及附圖所示；各共有人間應補
    償及受補償之金額如附表五所示。」；附表一：共有人姓名
    、應有部分、受分配位置與面積及單獨或共有狀態、編號22
    ：「共有人：施秉慧律師即黃番王之遺產管理人，應有部份
    ：3/80，受分配位置與面積：如附圖編號606-18部分，面積
    92平方公尺之土地，備註：單獨所有。」；附表五：補償金
    額明細：「應受補償人：施秉慧律師即黃番王之遺產管理人
    ，應為補償人：黃國泰等20人，應受補償金額：559,104 元
    。」，聲請人於100 年7 月18日以禾律字第100071802 號函
    請上開應為補償人履行給付義務，僅黃隆裕、黃世明、黃秀
    英自動履行，聲請人為保存遺產之必要，將依法請求強制執
    行以利管理程序進行。被繼承人所有上開土地價額新臺幣（
    下同）598,000 及應受補償金額559,104 元，遺產總額1,15
    7,104 元。茲因本件被繼承人無親屬會議可資酌定管理遺產
    之報酬，且聲請人管理本件遺產事宜已支出費用18,246元及
    本件聲請費1,000 元，並歷時近7 年3 月，尚有強制執行程
    序及分割共有物登記事宜，爰依稽徵機關核算執行業務者收
    入標準，按遺產總額百分之九，並加計分割共有物訴訟第一
    、二審律師酬金，每ㄧ審60,000元計算，聲請本院裁定本件
    遺產管理報酬為224,139 元。
三、經查：
  (一)本件被繼承人死亡後，其繼承人均已拋棄繼承權，且未經親
    屬會議選定遺產管理人，經本院選任聲請人為被繼承人之遺
    產管理人乙節，有本院92年度財管字第23號民事裁定暨確定
    證明書附卷可稽，堪信為真實。準此，聲請人顯難召開親屬
    會議酌定其管理遺產之報酬，是其本於利害關係人之地位，
    聲請本院酌定報酬，洵屬有據。
  (二)聲請人主張之前揭事實，另據其提出本院92年家催字第386
    號民事裁定、民眾日報社廣告刊登證明單、土地謄本、本院
    92年度訴字第630 號民事判決及臺灣高等法院高雄分院97年
    度上字第40號民事判決、上禾聯合律師事務所函暨掛號回執
    、民事強制執行聲請狀為證，堪信為真實。
  (三)本院審酌：被繼承人所有土地及應受補償金額總額1,157,10
    4 元；聲請人已依本院92年度家催字第386 號民事裁定對被
    繼承人之債權人及受遺贈人為公示催告，並於92年12月17日
    刊登於民眾日報，已於94年2 月17日期滿，尚無其他債權人
    及受遺贈人為報明債權及為願否受遺贈之聲明；聲請人業已
    清查被繼承人之遺產、編制遺產清冊及承受本院92年度訴字
    第630 號及臺灣高等法院高雄分院97年度上字第40號分割共
    有物事件，聲請人管理被繼承人之遺產迄今已逾8 年；考量
    聲請人處理上開事務及後續所需時間之久暫、耗費人力之程
    度等一切情狀，認聲請人任被繼承人遺產管理人之報酬金額
    核定為125,000 元（含已代墊費用），即屬適當，爰酌定如
    主文第1 項所示。
四、末按依法應由關係人（包括聲請人、相對人及其他利害關係
    人）負擔費用者，法院裁定命關係人負擔時，應一併確定其
    數額，非訟事件法第24條第1 項所明定。經核本件聲請事件
    ，應徵之程序費用為1,000 元，依非訟事件法第157 條規定
    ，應由遺產負擔，爰併予確定如主文第2 項所示，附此敘明
    。
五、依非訟事件法第157 條、第24條第1 項，裁定如主文。
六、如對本裁定抗告，須於裁定送達後10日之不變期間內，向本
    院提出抗告狀，並繳納抗告費1,000元。
中    華    民    國    100   年    12    月    9     日
                  家事法庭  司法事務官  林于莙